【裁判字號】    92,易,347
【裁判日期】    920716
【裁判案由】    竊盜
【裁判全文】
臺灣臺南地方法院刑事判決                          九十二年度易字第三四七號
    公  訴  人  臺灣臺南地方法院檢察署檢察官
    被      告  乙  ○  ○
右列被告因竊盜案件，經檢察官聲請簡易判決處刑（九十二年度偵字第一六○八號）
，經本院臺南簡易庭審理結果，認不宜以簡易判決處刑，簽移本院刑事庭依通常程序
審理；及同署移
    主  文
乙○○連續竊盜，處有期徒刑伍月，如易科罰金，以佰元折算壹日。
    事  實
一、乙○○基於意圖為自己不法所有之概括犯意，於民國九十一年十二月二十三日二
    時三十分許，在臺南縣歸仁鄉○○路一九三巷二號教會內，徒手竊取該教會牧師
    丙○○所有現款新臺幣一千一百元；復於九十二年五月十四日十三時十五分許，
    見丁○○所有之車牌號碼Ｆ五─○八九二號自小貨車停放在臺南縣歸仁鄉往沙崙
    農場之東西向快速道路陸橋下，車門未鎖、鑰匙未取下，竟乘丁○○在旁休息而
    不注意之際，逕自駕駛該部車輛而竊取之，丁○○發現該車遭竊，起身駕另一部
    自小貨車在後追趕，旋於同日十三時二十分許，在臺南縣歸仁鄉○○路與東西向
    快速道路陸橋下追及而當場逮捕乙○○。
二、案經丙○○訴由臺南縣警察局歸仁分局報請臺灣臺南地方法院檢察署檢察官偵查
    終結後聲請簡易判決處刑，暨同署併案審理。
    理  由
一、右揭事實，業據被告乙○○於警訊及偵審中坦承不諱，核與告訴人丙○○、丁○○於警訊中指訴之情節相符（見警卷及併案警卷），並有贓物認領保管單二紙在
    卷可稽（見警卷），是被告之自白與事實相符，自堪採信。本案事證明確，被告
    犯行堪以認定，應依法論科。
二、核被告乙○○所為，係犯刑法第三百二十條第一項之竊盜罪。被告先後二次竊盜
    犯行，時間緊接，方法相同，觸犯構成要件相同之罪名，顯係基於概括犯意反覆
    為之，應依連續犯之規定論以一罪，並依法加重其刑。公訴人移送併辦部分（九
    十二年度偵字第五七九一號）與本案起訴部分，有連續犯之裁判上一罪關係，為
    起訴效力所及，本院自應一併審理，附此敘明。爰審酌被告不思正途，隨意竊取
    他人財物，毫無他人所有物之概念，所竊得財物之價值及犯罪後坦承犯行等一切
    情狀，量處如主文所示之刑，並諭知易科罰金之折算標準。
三、
  (一)公訴意旨略以：被告乙○○意圖為自己不法之所有，於九十一年十二月二十三日
    二時三十分許，在臺南縣歸仁鄉○○路一九三巷二號教會內，另竊取該教會牧師
    丙○○所保管之車牌號碼ＵＤ─○四八一號自小客貨車行車執照、鑰匙，並竊走
    該自小客貨車。同日九時四十分許，乙○○駕駛該自小客貨車，行經臺南市○○○路○段五○一之一號公墓旁，因車拋錨，打電話向其女友甲○○求援，甲○○
    始將乙○○開走自小客車之事轉告丙○○。因認被告此部分行為亦涉犯刑法第三
    百二十條第一項之竊盜罪嫌等語。
  (二)按犯罪事實應依證據認定之，無證據不得推定其犯罪事實；又不能證明被告犯罪
    者，應諭知無罪之判決，刑事訴訟法第一百五十四條、第三百零一條第一項分別
    定有規定。認定不利於被告之事實，須依積極證據，苟積極證據不足為不利於被
    告事實之認定時，即應為有利於被告之認定，更不必有何有利之證據。此之所謂
    證據，須確屬能為被告有罪之證明，而無瑕疵可指者，始足當之；再者，犯罪事
    實之認定，應憑證據，所謂證據，須適於為被告犯罪事實之證明者，始得採為斷
    罪資料，如未能發現相當證據，或證據不足以證明，自不能以推測或擬制之方法
    以為裁判基礎；又所謂認定犯罪事實所憑之證據，雖不以直接證據為限，間接證
    據亦包括在內，然而無論直接或間接證據，其為訴訟上之證明，須於通常一般人
    均不致有所懷疑，而得確信其為真實之程度，始得據之為有罪之認定，倘其證明
    尚未達到此一程度，而有合理懷疑存在時，即應為無罪之判決（最高法院二十九
    年上字第三一○五號、三十年上字第八一六號、四十年台上字第八六號、五十三
    年台上字第二七五○號、七十六年台上字第四九八六號分別著有判例參照）。次
    按刑法第三百二十條第一項之竊盜罪，須行為人主觀上基於為自己不法所有之意
    圖，而竊取他人之動產者，始足當之，倘行為人並非基於為自己不法所有之意圖
    ，而使用他人之物，即與該條之構成要件不符，而不成立竊盜罪。
  (三)公訴人認被告涉犯上開竊盜犯行，無非以告訴人丙○○之指訴為唯一論據。訊之
    被告乙○○堅決否認有為上開竊盜犯行，辯稱：伊心情不好，順手拿了教會抽屜
    內之行車執照，駕該車兜風，打算兜完風後，就將該車駛回教會，並無竊取該車
    之意思等語。經查：證人甲○○於警訊中證稱：被告駕駛上開自小客貨車，於九
    十一年十二月二十三日四時五十分許，在臺南市○○○路○段五○一之一號公墓
    旁拋錨時，曾通知伊，要伊聯絡丙○○等語；嗣於本院調查時亦證稱：「當日凌
    晨兩點多被告打行動電話給我，說他正將教會的自小貨車開出來，要過來我的住
    處找我，我跟他說教會的福音車沒有經過牧師及執事的同意，不可以擅自開出去
    ，但被告表示會將車子開回教會，仍然執意要將車子開出去，當時因為我覺得他
    有喝酒，不想跟他講話，就將電話掛了；到了凌晨三、四點左右，被告又打電話
    給我，說他已經將車子開到我住處附近中華南路上，並提及該部自小貨車壞掉，
    要我過去找他，但我不想理他，告訴他這麼晚了，我怎麼可能出去，就將電話掛
    了；到了早上七點多，被告又打行動電話給我，我就問他到底在何處，他告訴我
    在中華南路公墓旁邊，該部自小貨車之輪胎陷在墳墓前面的洞裡，要我打電話通
    知牧師丙○○前來幫忙處理，我就打電話聯絡牧師，並過去找被告」等情（見本
    院卷第一七至二○頁）；又告訴人丙○○於本院調查時證稱：「教會之福音車使
    用規則，規定需要向教會執事或傳道報備並徵得同意後，才能用公用鑰匙將該自
    小客貨車開出去，查獲當日，被告是以放在其身上之公用車鑰匙擅自開車外出，
    當日早上八點，我們發現該自小貨車不見，就打電話報警，而在報案前，甲○○
    就打電話告知，被告喝醉酒，可能有吸膠，把車子開走，現停放在中華南路墳墓
    那邊，我覺得被告應該沒有將車子佔為己有的意思，但是我不清楚他的動機」等
    詞（見本院卷第二九至三一頁）。足見被告當時確係因心情不好，欲開車前往證
    人甲○○住處找甲○○，始以放在其身上之鑰匙，將該自小客貨車開走，並於出
    發前電知甲○○其正駕駛教會之自小客貨車前往甲○○住處，是倘被告確有竊取
    上開自小客貨車之意思，衡情豈有在途中屢通知甲○○其竊取該車之客觀事實，
    並於該車拋錨後，要證人甲○○通知丙○○前來處理而自曝犯行之理，由此可知
    ，被告辯稱其因心情不好，駕車外出兜風等語，與事實相符，應堪採信。綜合上
    情，被告既因兜風之意，駕車外出，並打算兜風完畢將該車駛回教會，其主觀上
    並非基於為自己不法所有之意圖而駕走開車，依照上開說明，即與刑法第三百二
    十條第一項竊盜罪之構成要件不該當，此外復查無其他積極證據足資證明被告有
    何公訴人所指之此部分竊盜犯行，本應為被告無罪之判決，惟此部分如成立犯罪
    ，與被告前揭論罪科刑部分有連續犯之裁判上一罪關係，爰不另為無罪判決之諭
    知。
據上論斷，應依刑事訴訟法第四百五十二條、第二百九十九條第一項前段，刑法第三
百二十條第一項、第五十六條、第四十一條第一項前段，罰金罰鍰提高標準條例第一
條前段、第二條判決如主文。
本案經檢察官戊○○到庭執行職務。
中      華      民國      九十二      年      七    月    十六    日
                                  臺灣臺南地方法院刑事第四庭
                                      審判長  法  官    蘇  清  水
                                              法  官    張  瑛  宗
                                              法  官    林  欣  玲
右正本證明與原本無異。
如不服本判決，應於判決送達後十日內，向本院提出上訴狀。
                                              書記官    黃  子  起
中      華      民      國      九十二      年      七    月    十八    日
附錄本案論罪科刑法條全文：
刑法第三百二十條第一項
  意圖為自己或第三人不法之所有，而竊取他人之動產者，為竊盜罪，處五年以下有
  期徒刑、拘役或五百元以下罰金。


司法院資訊處製作；財團法人民間司法改革基金會備份。
